【裁判字號】    95,訴更一,7
【裁判日期】    950626
【裁判案由】    毒品危害防制條例
【裁判全文】
臺灣高雄地方法院刑事判決             95年度訴更一字第7號
公  訴  人  臺灣高雄地方法院檢察署檢察官
被      告  乙○○
                    臺灣高雄第二監獄執行中）
上列被告因毒品危害防制條例案件，經檢察官提起公訴（94年度
高市警前分三字第19409 號）及移送併案審理（94年度毒偵字第
7014號、第8295號），本院合議庭裁定由受命法官獨任進行簡式
審判程序，判決如下：
    主  文
乙○○連續施用第一毒品，累犯，處有期徒刑壹年；扣案之海洛
因伍包（合計淨重零點肆壹公克，另含殘留海洛因粉末難以完全
析離之包裝袋伍個）及殘留海洛因粉末難以完全析離之殘渣袋壹
包，均沒收銷燬之；扣案之吸管勺子、湯匙、塑膠鏟子各壹支、
電子磅秤貳個、搗葯器壹組、空夾鏈袋壹包、葡萄糖貳包，均沒
收之。又連續施用第二級毒品，累犯，處有期徒刑捌月；扣案之
甲基安非他命吸食器、玻璃球吸食器各1 組，均沒收之。應執行
有期徒刑壹年柒月；扣案之海洛因伍包（合計淨重零點肆壹公克
，另含殘留海洛因粉末難以完全析離之包裝袋伍個）及殘留海洛
因粉末難以完全析離之殘渣袋壹個，均沒收銷燬之；扣案之吸管
勺子、湯匙、塑膠鏟子各壹支、電子磅秤貳個、搗葯器壹組、空
夾鏈袋壹包、葡萄糖貳包、甲基安非他命吸食器、玻璃球吸食器
各壹組，均沒收之。
    事  實
一、乙○○曾於民國92年間因違反動產擔保交易法案件，經本院
    以92年度易字第819 號判處有期徒刑5 月確定，於93年08月
    6 日縮短刑期執行完畢。又其前於91年間因施用毒品案件，
    經本院以91年度毒聲字第7735號裁定送觀察、勒戒後，認有
    繼續施用毒品之傾向，經本院以92年度毒聲字第4284號裁定
    令入戒治處所施以強制戒治，自92年7 月4 日開始執行強制
    戒治（其於92年7 月4 日至同年月29日仍在觀察、勒戒處所
    之收容期間計入戒治期間），復經本院以92年度毒聲字第73
    32號裁定停止戒治，於93年1 月20日停止戒治釋放，所餘戒
    治期間付保護管束，依93年1 月9 日新修正之毒品危害防制
    條例第20條第2 項、第23條第1 項之規定，其前揭執行強制
    戒治與保護管束期間經合計已逾6 個月，因認已無繼續強制
    戒治之必要，而經臺灣高雄地方法院檢察署檢察官於93 年6
    月23日以93年度戒毒偵字第563 號為不起訴處分確定。詎猶
    不知悔改，於前揭觀察、勒戒及強制戒治執行完畢釋放後5
    年內，復基於施用第一級毒品之概括犯意，自93年10 月 間
    某日起至94年10月4 日9 時許止，在高雄市○○區○○路72
    號6 樓之4 、高雄縣鳳山市○○路15樓C 棟、高雄縣鳳山市
    ○○路172 號3 樓之1 、高雄市○○區○○街68巷29號或不
    特定賓館等處所，以將海洛因摻入香煙點燃吸食產生煙霧之
    方式，以平均約3 、4 天施用1 次之頻率，連續施用第一級
    毒品海洛因多次。另基於施用第二級毒品之概括犯意，自93
    年10月間某日起至94年8 月5 日22時許止、94年10月4日12
    時採尿時起回溯120 小時內某時許，在高雄縣鳳山市○○路
    15樓C 棟之處所內，以將甲基安非他命置入玻璃球吸食器燒
    烤吸食產生煙霧之方式，以平均約3 、4 天施用一次之頻率
    ，連續施用第二級毒品甲基安非他命多次。嗣於：（1）94
    年5 月4 日19時30分許，為警持搜索票前往高雄市○○區○
    ○路72號6 樓之4 查獲，並扣得第一級毒品海洛因2 小包（
    合計淨重0.1 公克，空包裝總重0.92公克）、甲基安非他命
    吸食器1 組、電子磅秤1 個、吸管勺子1 支；（2）94 年8
    月5 日21時30分許，在高雄縣鳳山市○○路15樓C 棟處所內
    為警查獲，並扣得其所有之電子磅秤1 個、玻璃球吸食器1
    組、搗葯器1 組、葡萄糖2 包、湯匙1 支、塑膠鏟子1 支、
    空夾鏈袋1 包、海洛因殘渣袋1 包；（3） 於94年10月4 日
    10 時20 分許，在高雄市○○路126 號前為警查獲，並扣得
    其所有之海洛因3 包（合計淨重0.31公克，空包裝總重0.66
    公克），而悉全情。
二、案經高雄市政府警察局鹽埕分局報告臺灣高雄地方法院檢察
    署檢察官偵查起訴及移送併案審理。
    理  由
一、本件被告乙○○所犯係死刑、無期徒刑、最輕本刑為3 年以
    上有期徒刑以外之罪，其於準備程序中就被訴事實為有罪之
    陳述，經法官告知簡式審判程序之旨，並聽取公訴人、被告
    之意見後，本院合議庭認為適宜而裁定由受命法官獨任進行
    簡式審判程序，先予敘明。
二、上揭事實，業據被告於本院審理時坦承不諱，並有其所有供
    施用甲基安非他命之甲基安非他命吸食器、玻璃球吸食器各
    1 組、其所有供施用海洛因之輔助工具吸管勺子、湯匙、塑
    膠鏟子各1 支、電子磅秤2 個、搗葯器1 組、空夾鏈袋1 包
    、葡萄糖2 包（其中1 包葡萄糖原經警方認定疑似第一級毒
    品海洛因【淨重7.86公克，空包裝重0.57公克】，惟被告已
    自承該包白色粉末狀物品係供其摻入海洛因一同施用之葡萄
    糖等語明確【見94年度毒偵字第7014號卷第8 頁、94年度毒
    偵字第8295號卷第56頁】，且經法務部調查局予以鑑定結果
    ，確無第一級第6 項毒品海洛因反應，有該局94年11月1 日
    調科壹字第22002139 5號鑑定通知書1 紙在卷可憑，足認該
    包白色粉末應係葡萄糖無訛）等物品扣案足憑；另扣案疑似
    海洛因之白色粉末共5 包，經送法務部調查局鑑定結果，確
    含第一級第6 項毒品海洛因成分（淨重合計為0.41公克、空
    包裝重合計為1.58公克），有該局94年10月14日調科壹字第
    220021 248號、95年2 月9 日調科壹字第220022193 號鑑定
    通知書各1 紙附卷可佐；且扣案疑似海洛因殘渣袋1 個，經
    送高雄醫學大學附設中和紀念醫院檢驗結果，確實呈現海洛
    因陽性反應乙情，有該院94年11月22日編號0000-000號檢驗
    報告乙紙在卷足憑；又被告3 度為警查獲所採集之尿液，經
    送高雄市立凱旋醫院先以酵素免疫分析法初步檢驗，復以氣
    相層析質譜儀法確認檢驗之結果，均呈現海洛因代謝物嗎啡
    及甲基安非他命陽性反應等情，有尿液代碼與真實姓名對照
    表3 紙及該公司94年5 月16日編號A00000000 號、94年8 月
    22 日 編號A00000000 號、94年10月11日A00000000 號濫用
    藥物尿液檢驗報告各1 份附卷可參；又佐以「甲基安非他命
    經口服投與後，約70% 於24小時內可自尿液中排出，又其尿
    液內含甲基安非他命成分之檢出，與投與甲基安命的量、個
    人體質、檢驗儀器之精密度有關，通常採尿化驗是否呈陽性
    反應，應以投與後24小時內所採者為宜」、「施用毒品其於
    尿液中排出之最長時限，受施用劑量、施用方式、個人體質
    及其代謝情況等因素影響，因個案而異，一般可檢出之最長
    時限為甲基安非他命1 至5 天」、「若以氣相層析質譜儀（
    GC/ MS）作藥物及其代謝產物之定性及定量分析，幾乎不會
    有偽陽性反應產生」等醫藥研究意見，業經行政院衛生署藥
    物食品檢驗局（80）藥檢壹字第4529號、行政院衛生署管制
    藥品管理局91年9 月23日管檢字第109652號、台北榮民總醫
    院於83年4 月7 日以83北總內字第3059號等函函釋明確，被
    告於94年10月4 日為警查獲所採集之尿液經送驗結果既呈甲
    基安非他命陽性反應（前揭高雄市立凱旋醫院94年10月11日
    A0 0000000號濫用藥物尿液檢驗報告所示結果），則被告第
    3 度為警查獲時雖未供承仍施用第二級毒品甲基安非他命之
    情，亦堪認定被告於94年10月4 日12時採尿時起回溯120 小
    時內某時許，確有施用第二級毒品甲基安非他命1 次之犯行
    無訛。綜上證據，足見被告自白，核與事實相符，應堪採信
    。從而，本案事證明確，被告犯行，堪予認定。
三、按海洛因及甲基安非他命係毒品危害防制條例第2 條第2 項
    第1款 、第2 款所定之第一級、第二級毒品，不得持有及施
    用。次按，犯毒品危害防制條例第10條施用第一級毒品、第
    二級毒品之罪者，檢察官應聲請法院裁定令被告入勒戒處所
    觀察、勒戒；經觀察、勒戒後，認無繼續施用毒品傾向者，
    檢察官應為不起訴處分，如有繼續施用毒品傾向者，檢察官
    應聲請法院裁定令入戒治處所強制戒治，其期間為6 個月以
    上，至無繼續強制戒治之必要為止，最長不得逾1 年，於強
    制戒治期滿，應即釋放，由檢察官為不起訴處分；觀察、勒
    戒或強制戒治執行完畢釋放後，5 年內再犯第10條之罪，檢
    察官應依法追訴，此觀諸毒品危害防制條例第20條第1 項、
    第2 項、第23條第1 項、第2 項規定自明。又按，依同條例
    第35條第1 項第1 款之規定，於中華民國92年6 月6 日本條
    例修正施行（即93年1 月9 日修正公佈施行）前繫屬之施用
    毒品案件，於修正施行後，適用修正後之規定，且觀察、勒
    戒及強制戒治中之案件，適用修正後觀察、勒戒及強制戒治
    之規定。查被告前於91年間因施用毒品案件，經本院以91年
    度毒聲字第77 35 號裁定送觀察、勒戒後，認有繼續施用毒
    品之傾向，經本院以92年度毒聲字第4284號裁定令入戒治處
    所施以強制戒治，自92年7 月4 日開始執行強制戒治（其於
    92年7 月4 日至同年月29日仍在觀察、勒戒處所之收容期間
    計入戒治期間），復經本院以92年度毒聲字第7332號裁定停
    止戒治，於93年1 月20日停止戒治釋放，所餘戒治期間付保
    護管束，依93年1 月9 日新修正之毒品危害防制條例第20條
    第2 項、第23條第1 項規定，其前揭執行強制戒治與保護管
    束期間經合計已逾6 個月，因認已無繼續強制戒治之必要，
    而經臺灣高雄地方法院檢察署檢察官於93年6 月23日以93年
    度戒毒偵字第56 3號為不起訴處分確定，此有卷附臺灣高等
    法院被告前案紀錄表、臺灣高雄地方法院檢察署刑案資料查
    註紀錄表、全國施用毒品案件紀錄表及前開不起訴處分書各
    1 份在卷可佐，足徵被告確於前開觀察、勒戒及強制戒治執
    行完畢釋放後，5 年內再犯本件毒品危害防制條例第10條施
    用第一、二級毒品之罪，揆諸前揭法條意旨，自應依法論科
    。
四、是核被告所為，係犯毒品危害防制條例第10條第1 項、第2
    項之施用第一級毒品罪及施用第二級毒品罪。其為施用而分
    別持有海洛因及甲基安非他命之低度行為，應分別為施用之
    高度行為所吸收，均不另論罪。被告先後2 次施用海洛因及
    甲基安非他命之犯行，均時間緊接，方法相同，觸犯構成要
    件相同之罪名，均顯係基於概括之犯意反覆為之，均應依連
    續犯之規定論以一罪，並均加重其刑。被告所犯上開兩罪間
    ，犯意各別，構成要件互殊，應予分論併罰。又被告除有起
    訴書所載自93年10月間起易94年5 月4 日9 時許止施用海洛
    因多次、於94年5 月4 日21時47分起回溯24小時內之某時（
    不含公權力扣束期間）施用甲基安非他命1 次等犯行外，另
    有本件犯罪事實欄所載施用海洛因及甲基安非他命多次之犯
    行，雖未經起訴，惟該部分犯罪事實與已起訴經論罪部分既
    分別具有連續犯之裁判上一罪關係，即俱為起訴效力所及，
    本院自應併予審究。查被告曾於92年間因違反動產擔保交易
    法案件，經本院以92年度易字第819 號判處有期徒刑5 月確
    定，於93年08月6 日縮短刑期執行完畢，此有臺灣高等法院
    被告前案紀錄表及臺灣高雄地方法院檢察署刑案查註紀錄表
    各1 份在卷可參，其於有期徒刑之執行完畢後，5 年內再犯
    本件最重本刑均為有期徒刑上之2 罪，俱為累犯，均應依刑
    法第47條之規定，分別遞加重其刑。爰審酌被告前因施用毒
    品犯行，業經觀察、勒戒及強制戒治後，猶再施用毒品不輟
    ，且多次為警查獲仍不斷再犯，顯見其毒癮非淺，施用毒品
    除戕害自身健康外，對社會秩序亦產生不良影響，並考量本
    件被告施用毒品之時間、頻率，以及犯後坦承犯行，尚知悔
    悟等一切情狀，量處如主文所示之刑，並定其應執行之刑，
    以示懲儆。末查，扣案之海洛因5 包（淨重合計為0.23公克
    、空包裝重合計為1.58公克），係屬毒品危害防制條例第2
    條所管制之第一級毒品，不論屬於犯人與否，應依同條例第
    18 條 第1 項前段規定，宣告沒收銷燬之；而上開裝有海洛
    因之包裝袋5 個及扣案海洛因殘渣袋1 個，均因殘留海洛因
    粉末，難以完全析離，亦應依上揭規定，併予宣告沒收銷燬
    之。又扣案之電子磅秤2 個、分裝海洛因用吸管勺子、湯匙
    、塑膠鏟子各1 支、搗葯器1 組、空夾鏈袋1 包、葡萄糖2
    包，均係被告所有供施用海洛因所用之物，業據被告供承在
    卷（見高市警前分3 字第0940019409號偵查卷第5 頁、94年
    度毒偵字第8295號卷第56頁至第57頁、本院卷第53頁），另
    扣案之甲非他命吸食器1 組、玻璃球吸食器1 組，係被告所
    有供吸食甲基安非他命所用之物，亦據被告供承屬實（見本
    院卷第53頁），上開物扣案物品，均應依刑法第38條第1 項
    第2 款之規定，宣告沒收之。至扣案之放大鏡1 支，雖係被
    告所有之物，然係被告閱讀使用，非供犯罪所用之物，已據
    被告供承明確（見警2 卷第5 頁），自無從予以宣告沒收，
    附此敘明。
據上論斷，應依刑事訴訟法第273 條之1 第1 項、第299 條第1
項前段，毒品危害防制條例第10條第1 項、第2 項、第18條第1
項前段，刑法第11條、第56條、第47條、第38條第1 項第2 款、
第51條第5 款、第9 款判決如主文。
本案經檢察官甲○○到庭執行職務。
中    華    民    國    95    年    6     月    26    日
                  刑事第十二庭  法  官  林書慧
以上正本證明與原本無異。
如不服本判決，應於判決送達後10日內，向本院提出上訴狀。
中    華    民    國    95    年    6     月    26    日
                                書記官  鍾錦祥
附錄本件論罪科刑法條：
毒品危害防制條例第10條
施用第一級毒品者，處 6 月以上 5 年以下有期徒刑。
施用第二級毒品者，處 3 年以下有期徒刑。


司法院資訊處製作；財團法人民間司法改革基金會備份。
